最高法院刑事判決　　　　　　九十六年度台上字第六一四五號
上　訴　人　甲○○
選任辯護人　陳君漢律師
　　　　　　陳玫瑰律師
上列上訴人因違反槍砲彈藥刀械管制條例案件，不服台灣高等法
院中華民國九十五年五月九日第二審判決（九十四年度上訴字第
三九三０號，起訴案號：台灣台北地方法院檢察署九十四年度偵
字第七五０七號），提起上訴，本院判決如下：
    主  文
原判決撤銷，發回台灣高等法院。
    理  由
本件原判決認定上訴人甲○○有其事實欄所載之犯行，因而維持
第一審論上訴人未經許可，持有可發射子彈。具有殺傷力之改造
手槍罪；處有期徒刑肆年陸月，併科罰金新台幣拾萬元，罰金如
易服勞役，以新台幣玖佰元即銀元佰元折算壹日，並為相關從
刑之宣告之判決，駁回檢察官及上訴人在第二審之上訴；固非無
見。
惟查：(一)、科刑之判決書，須將認定之犯罪事實詳記於事實欄，
然後於理由內逐一說明其憑以認定之證據，使事實與理由兩相一
致，方為合法，倘事實欄已有敘及，而理由內未加說明，是為理
由不備，自足構成撤銷之原因。原判決事實認定上訴人於民國九
十四年四月二十七日某時許（起訴書記載為九十四年間某不詳時
間），在某不詳地點之跳蚤市場，以新台幣（下同）一萬五千元
之代價，購得可發射子彈。具有殺傷力之仿ＦＮ廠半自動手槍製
造之改造手槍一支（槍枝管制編號0000000000），並
無故持有（見原判決第一頁倒數第一０至一四行）。惟並未於判
決理由內說明憑以認定之證據，使事實認定與理由說明兩相適合
，即有理由不備之違法。(二)、現行刑事訴訟法為矯正以往實務上
過度偏重以被告自白，作為認定犯罪依據之積習，乃將刑事訴訟
法第一百五十六條加以修正，其第一項規定：「被告之自白，非
出於強暴、脅迫、利誘、詐欺、疲勞訊問、違法羈押或其他不正
之方法，且與事實相符者，得為證據。」刻意貶低被告自白之證
據地位，設定其限制條件；又於第二項規定：被告或共犯之自白
不得作為有罪判決之唯一證據，仍應調查其他必要之證據，以察
其是否與事實相符。明定縱被告或共犯之自白出於任意性，仍應
有補強證據，始得採為判決之基礎，以保證自白供述證據之完美
無瑕。又有罪判決書對於被告有利之證據，如不加採納，必須說
明其不予採納之理由，否則即難謂無判決不備理由之違誤。上訴
人固曾於第一審自白於九十四年四月二十七日不明時間、地點之
跳蚤市場，以一萬五千元之代價購得系爭槍械〔見一審卷(一)第一
四頁〕，惟嗣又辯稱：伊所以供承於跳蚤市場購得系爭槍械乙事
，乃因於遭羈押時聽從證人藍朝成之建議，為求交保而為之供述
等語，於第一審審理時即聲請傳訊證人藍朝成，並經該證人結證
確有此事〔見一審卷(一)第一六七頁背面、第一六八至一六九頁〕
。查原判決認定上訴人於上開時地購得系爭槍械，係以上訴人之
前揭自白為唯一依據，是否與事實相符尚無其他證據補強，與刑
事訴訟法第一百五十六條第一項規定已有不合，對於證人藍朝成
所為有利上訴人之證述，何以不足採納，亦未詳為說明其取捨之
理由，遽為判決，尚有判決不載理由之違法。(三)、事實審法院應
於審判期日就被告否認犯罪所為有利辯解事項與證據，予以調查
，而於有罪判決理由內詳加論列，否則率行判決，即屬於法有違
。倘若被告否認犯罪所為有利辯解事項與主張應予調查之證據，
與被告犯罪事實之成立與否及其認定存有重要關係，於客觀上顯
有調查之必要，經被告一再請求，事實審法院均置之不論，既未
依法以裁定駁回，亦未於判決內詳細說明其不予調查之理由，自
屬應於審判期日調查之證據而未予調查之違背法令；且若卷內有
有利於被告之證據，事實審如不予採取，甚至業經被告指明者，
亦應依法說明其取捨之理由，若未詳為說明，遽為判決，同屬判
決不載理由。查證人王仁宇於一審審理中自承其確曾坐過上訴人
之車輛〔見一審卷(一)第一一四頁背面〕，且證人陳能清亦於一審
審理中明確表示，王仁宇曾向上訴人借用前述自小客車〔見一審
卷(一)第二一三頁背面、第二一四頁〕，則王仁宇既曾坐過上訴人
之車輛，其似有置放或遺留槍械於上訴人所有自用小客車之可能
，而證人Ａ１證稱王仁宇與陳能清為好朋友〔見一審卷(二)第一０
九頁），足見陳能清所言似具有憑信性。如王仁宇確曾向上訴人
借用坐過上訴人之車輛，何以王仁宇與Ａ１於第一審審理時卻一
再否認？其中有無隱情? 又王仁宇於一審審理中當庭指認上訴人
當日所持槍枝為銀色那把〔見一審卷(二)第六六頁背面〕，而Ａ１
卻指稱當天只有一個人持槍，是黑色，小小的一把〔見一審卷(二)
第一一０至一一二頁〕，所證互有齟齬，自有再詳為調查之必要
。上訴人辯稱其自用小客車曾借予王仁宇，且陳能清曾坐於副駕
駛座，系爭槍械可能為其二人之一放置或遺留，並否認有攜帶扣
案之改造手槍前往王仁宇之住處，聲請再傳訊證人王仁宇及Ａ１
，以釐清事實，即非毫無根據，且與犯罪事實之認定以及證人供
述是否可採有重要關係，原判決僅於理由內以「認無必要」一語
帶過，就有關疑點未再加詳查，即有應於審判期日調查而未予調
查之可議。且前開證人陳能清與王仁宇之供述，與原審認定王仁
宇不可能向上訴人借用車輛之事實不符，何以不足採信？復未見
原判決說明其理由，仍有判決理由不備之違誤。以上或為上訴意
旨所指摘，或為本院得依職權調查之事項，應認有撤銷原判決發
回更審之原因。
據上論結，應依刑事訴訟法第三百九十七條、第四百零一條，判
決如主文。
中　　華　　民　　國　九十六　年　 十一 　月   十五   日
                      最高法院刑事第十二庭
                          審判長法官  洪　文　章
                                法官  王　居　財
                                法官  郭　毓　洲
                                法官  邱　同　印
                                法官  林　錦　芳
      本件正本證明與原本無異
                                      書  記  官
中　　華　　民　　國　九十六　年　 十一 　月   十九   日
                                                     Ｍ
